【裁判字號】    92,易,301
【裁判日期】    920410
【裁判案由】    電信法
【裁判全文】
臺灣板橋地方法院刑事判決                          九十二年度易字第三一號
    公  訴  人  臺灣板橋地方法院檢察署檢察官
    被      告  甲○○
右列被告因電信法案件，經檢察官提起公訴（九十一年度偵字第三七一八號、三二
二一號），本院判決如左：
    主  文
甲○○連續未經許可擅自設置及使用電台發送九千赫至三百秭赫之射頻信息，致干擾
無線電波之合法使用，處有期徒刑月，併科罰金新臺幣壹拾伍萬元，有期徒刑如易
科罰金，罰金如易服勞役，均以銀元佰元即新臺幣玖佰元折算壹日。扣案如附表所
示之物均沒收。
    事  實
一、甲○○明知電台須經交通部許可始得設置，經查驗合格發給執照始得使用，又無
    線電頻率、電功率、發射方式及電台識別呼叫等有關電波監理業務，由交通部統
    籌管理，非經核准，不得使用，其竟同時基於擅自設置、使用電台發送射頻信息
    及擅自使用無線電頻率，干擾無線電波合法使用之概括犯意，自民國九十年一月
    十七日起至九十年六月六日止，連續未經許可擅自在臺北縣五股鄉○○路○段八
    三號之一、之二及頂樓架設如附表編號一至六之非法射頻器材以設置發射機端，
    並在臺北縣板橋市○○路○段二五號二十五樓之一，設置台呼為「呂真人廣播
    電台」之播音室，及同址頂樓水塔上設置ＵＨＦ發射天線等設備，未經許可擅自
    以無線電頻率將播音內容等節目先後發送到其所設置在臺北縣五股鄉之發射機端
    ，在該發射機端以調頻ＦＭ一八．兆赫之無線頻率對外發送射頻信息，而未
    經許可擅自設置並使用電台發送介於九千赫至三百秭赫之四百九十．九五兆赫無
    線電頻率信息（一秭赫為一千兆赫），再以每月新台幣（下同）五千元之代價向
    不知情之黃正雄索取身分證，委請不知情之陳淵源以黃正雄名義辦理（二）二
    二九一五三八號電話號碼之過戶異動，將之改號為（二）00000000
    號，並申請移機裝置在上開播音室所在處所後，以供作現場節目接受聽眾電話叩
    應之用，致干擾無線電波之合法使用者調頻ＦＭ一七．七兆赫乙類廣播電台無
    線頻率之合法使用，嗣經交通部電信總局北區監理站分別於九十年一月十七日、
    同年三月九日、二十三日、二十九日實施勘查干擾測試，始得知上情，並經警於
    九十年六月六日下午二時五十分許（起訴書誤載為九十年九月十一日）在臺北縣
    五股鄉○○路○段八三號之一、之二及頂樓查獲，並扣得附表編號一至六所示之
    物品。詎甲○○仍不知悔改，仍承同上開犯意，復自九十年十一月二十七日起至
    同年十二月五日止，向不知情之黃金火以每月五千元之代價，承租其位於臺北市
    士林區○○路二四五巷三四衖二五九號頂樓，未經許可擅自在該處架設如附表編
    號七至十二之非法射頻器以設置發射機端，並在臺北縣板橋市○○路○段二五
    號二五樓之一設置播音室，及同址頂樓水塔上設置ＵＨＦ發射天線等設備，未經
    許可擅自以無線電頻率將播音內容等節目先後發送到其所設置在臺北市士林區之
    發射機端，在該發射機端以調頻ＦＭ一八．兆赫之無線頻率對外發送射頻信
    息，而未經許可擅自設置並使用電台發送介於九千赫至三百秭赫之四百七十五．
    九兆赫無線電頻率信息，播放販賣商品、聊天及音樂等節目內容，並以其所有
    九一一五二五二七號供作現場節目接受聽眾電話叩應之用，致干擾無線電波之
    合法使用者松山機場助航頻道（ＡＭ一八．一兆赫）無線頻率之合法使用。又
    甲○○本應注意勿使該設置之電台所發射之無線電波，干擾上開供公眾使用之民
    用航空局合法使用無線電波飛航頻率，而有致生供公眾運輸之航空機往來之危險
    ，而依當時情形，並無不能注意之情事，竟疏未注意，致上開行為同時持續干擾
    上開民用航空局臺北區助航設備台使用之前述飛航助航頻率，造成供公眾運輸之
    航空機無法清楚收訊民用航空局所發射之無線信息，致生航空機往來起降之危險
    。嗣再經交通部電信總局北區監理站分別於九十年十一月二十七日、二十八日實
    施勘查干擾測試，始得知上情，並經警於九十年十二月五日下午二時許，在臺北
    市○○區○○路二四五巷三四衖二五九號查獲，並扣得如附表編號七至十二之物
    品。
二、案經臺北市政府警察局北投分局報告及交通部電信總局函送臺灣板橋地方法院檢
    察署檢察官偵查起訴。
    理  由
一、訊據被告甲○○在警訊時及偵審中均矢口否認有何違反電信法第五十八條第一項
    、第二項後段及刑法第一百八十四條第三項之犯行，辯稱：伊未曾經營廣播電台
    並非係呂真人廣播電台負責人，亦未在上開時地，擅自設置發射台、接收器、發
    射電台等物，扣案的東西伊不知道是誰的，伊亦不認識黃正雄、陳淵源、黃金火
    等人，伊並未拿黃正雄之身分證去申裝（二）00000000號電話號碼，
    因伊在台北縣板橋市○○路○段一三巷三十號開設「濟王府」，為該府之主持
    ，對外大家都稱呼伊「呂真人」，伊並未唆使黃正雄要承認係呂真人廣播電台之
    負責人，而伊有附帶賣一些佛堂用品，並將所賣物品內容錄作錄音帶，供人拿取
    ，以作廣告，僅在台灣廣播公司為伊所賣物品廣告，並不清楚為何會在該非法廣
    播電台作廣告云云。惟查：
  (一)依交通部電信總局北區電信監理站分別於九十年一月十七日、同年三月九日、二
    十三日、二十九日就違法使用ＦＭ一八．兆赫設置「呂真人調頻廣播電台」
    實施勘查干擾測試，該電台播音室及ＵＨＦ發射機天線係位於台北縣板橋市○○
    路○段二五號二十五樓之一及二十六樓樓頂，叩應電話為（二）00000
    000號，有該站非法電臺及電波干擾處理報告表一紙在卷可查，而就該電台播
    放內容錄音結果可知該電台台呼為「呂真人廣播電台」，叩應電話為（二）0
    0000000號，行政電話為（二）00000000號，亦有錄音內容說
    明一紙附卷可稽。而據同案被告黃正雄在警詢時自承：伊係在「濟王府」認識呂
    真人，呂真人以每月五千元之代價，要拿伊之身分證去申裝電話，雙方約定每一
    次見面拿一次錢，分五次拿，伊並不知申請之號碼為何，也不知道是要作為電台
    叩應電話之用，是甲○○要伊承認是呂真人廣播電台負責人等語。核與證人陳淵
    源在警詢時證述：係甲○○持黃正雄之身分證、印章交給伊，要伊辦理（二）
    二二九一五三八號電話號碼之過戶異動，後來伊於八十九年十一月二十八日再
    委由李正松去辦理，至於於同年十二月二日號碼改為（二）00000000
    號，並移機至台北縣板橋市○○路○段二五號二十五樓之一，伊並不知情等語
    之情節相符。且經警員提供被告之記者證影本上之相片予黃正雄、陳淵源指認，
    渠等皆確認「呂真人」即係被告本人無疑。而經核上開（二）二二九一五三
    八號、00000000號電話號碼均確係於八十九年十一月二十八日由陳淵源
    過戶予黃正雄，並於八十九年十二月二日分別改號為（二）00000000
    號、00000000號，並移機至上開處所，有市內電話異動申請書二份及中
    華電信公司板橋營運處函覆資料在卷可稽。再者，被告亦不否認其開設「濟王府
    」，並對外自稱「呂真人」，且曾交付黃正雄一千元等情，惟其對於是否認識黃
    正雄、「呂真人廣播電台」負責人是否係黃正雄及何以交付其一千元一事供詞前
    後反覆，要難逕予採信，且衡諸常情，黃正雄、陳淵源與被告並無仇怨，應無誣
    陷被告之理，是堪認上開電台叩應電話（二）00000000號、行政電話
    （二）00000000號，確係由被告所申辦使用，況該電台既係以被告對
    外自稱之名號「呂真人」為電台台呼，且如非被告所架設，何以不相干之第三人
    會以被告之名號為電台台呼，故被告前開辯解，自不足採。
  (二)又查，嗣因松山機場助航頻道（ＡＭ一八．一兆赫）遭受持續性干擾，經同步
    比對信號發現係受ＦＭ一八．兆赫非法廣播電台干擾，再經交通部電信總局
    北區電信監理站分別於九十年十一月二十七日、二十八日就違法使用ＦＭ一八
    ．兆赫設置廣播電台實施勘查干擾測試，查明該電台發射機及天線位置係於台
    北市○○區○○路二四五巷三四衖二五九號，播音室、ＳＴＬ發射機及天線係位
    於台北縣板橋市○○路○段二五號二十五樓之一及二十六樓樓頂，有該站函文
    暨非法電臺及電波干擾處理報告表、航管無線電道干擾報告表各一紙及蒐證照片
    影本四幀在卷可查，而於九十年十二月五日經電信警察隊第一中隊持搜索票至台
    北市○○區○○路二四五巷三四衖二五九號搜索結果，在該處扣得如附表所示編
    號七至十二之物品，亦有扣押筆錄、扣押物品收據、扣押物品目錄表各一份附卷
    可稽。而經依同案被告即上開搜索處所之住戶黃金火在警詢時及偵查中供陳：於
    九十年十一間有一位留有鬍子、年約四十多歲之男子，問伊房子是誰的，說要在
    伊屋後架設一些東西，每月租金一萬二千元，約於同年十一月十日架設好後，那
    名男子每次過來有拿四、五千元給伊，共拿了二次，被告長得和那個人很像，且
    那個人還送給伊一瓶物品等語，黃金火並當庭提出上開物品，經檢察官當場勘驗
    結果，其上標明：太上道觀宮「呂真人」監製等字樣，復有照片二幀及其上標示
    影本一紙在卷可按。參互以觀，堪認被告應係黃金火所指之男子。再查，經檢察
    官勘驗交通部電信總局北區電信監理站所檢附在松山機場旁錄得關於該電台於九
    十一年十一月二十八日上午十時三十六分至十一時六分播音內容之錄音帶，經播
    放結果係一位主持人有時說話，有時口述廣告，而廣告內容係關於招財進寶香、
    招財進寶燈、金花一字財爐、養經絡、財庫金等物品之廣告，而所留之電話及地
    址係九一一五二五二七、000000000號及板橋市○○路○段一三
    巷三十號（濟王府），有錄音帶一捲及勘驗筆錄一紙在卷可查，而上開電話號
    碼均係被告所申辦使用，而濟王府亦係被告所開設，亦為被告所不否認，並有中
    華電信股份有限公司及台灣大哥大股份有限公司用戶資料查詢表附卷可稽。而徵
    諸常情，一般人在無利可圖之情況下，怎可能願意為不相識之他人播放廣告，且
    上開廣告內容並非係以播放預先錄製好之錄音帶播放，而係同一主持人以時而說
    話，時而廣告之方式陳述，亦與被告供述可能係他人至「濟王府」拿其錄製好之
    錄音帶播放云云顯不相符，是被告辯解前開電台與其無涉云云，顯係卸責之詞，
    亦不足採。
  (三)復查，被告於九十年三月二十九日，以調頻ＦＭ一八．兆赫之無線頻率對發
    送射頻信息，致干擾無線電波之合法使用者調頻ＦＭ一七．七兆赫乙類廣播電
    台無線頻率之合法使用，有電信總局北區電信監理站干擾測試報告一份在卷可查
    ；又被告於九十年十一月間，以調頻ＦＭ一八．兆赫之無線頻率對發送射頻
    信息而未經許可擅自設置並使用電台發送介於九千赫至三百秭赫之四百七十五．
    九兆赫無線電頻率信息播放廣播節目，致干擾松山機場助航頻道（ＡＭ一八．
    一兆赫）無線頻率之合法使用等情，亦經證人即松山機場台北裝修區台副工程司
    簡明華於警詢時證稱：九十年十一月二十七日開始遭受干擾，干擾情形相當嚴重
    ，幾乎無法降落，該ＡＭ一八．一兆赫係松山機場助航頻道，主要是飛機降落
    所需定位之頻道，嚴重會影響飛機降落擺動，而干擾內容商業電台販賣商品、聊
    天及播放音樂，已在受干擾當天通知電信總局北區電信監理站偵測錄音，係遭受
    ＦＭ一八．兆赫頻率干擾等語，並有交通部電信總局北區電信監理站函文暨
    所附非法電臺及電波干擾處理報告表、航管無線電波干擾報告表、非法廣播電臺
    錄音內容說明等件附卷可稽，復有扣案如附表所示之電信設備器材等物可資佐證
    。又被告應注意擅自發送發射無線信息，可能影響其他合法頻率，且按當時情形
    ，並無不能注意之情事，竟疏未注意，致干擾無線電波飛航頻率，致生前開航空
    機往來起降之危險，顯有過失，且其過失行為與前開之危險結果復有相當因果關
    係，至為明確。
  (四)綜上所述，被告前開所辯，顯係卸責之詞，不足採信，本件事證明確，被告前開
    犯行堪以認定，應予依法論科。
三、核被告所為，係犯電信法第五十八條第一項之擅自設置、使用電台發送射頻信息
    ，致干擾無線電波合法使用之罪、同條第二項後段之擅自使用無線電頻率，致干
    擾無線電波合法使用之罪，及刑法第一百八十四條第三項之過失妨害航空機行駛
    安全罪。被告上開多次犯行，均屬時間緊接，觸犯構成要件相同之罪名，顯係基
    於概括犯意而反覆為之，應依連續犯規定以一罪論，並加重其刑。又被告所犯上
    開三罪間，係一行為觸犯數罪名，為想像競合犯，應從較重之電信法第五十八條
    第一項之罪處斷。至檢察官就被告前開電信法第五十八條第二項後段及刑法第一
    百八十四條第三項之罪，雖漏未起訴，惟因與前開起訴部分，具有想像競合犯之
    裁判上一罪關係，基於審判不可分之原則，本院自得併予審究，附此敘明。爰審
    酌被告犯罪之動機、目的、方法，及其經營及發送期間非短，且於九十年六月六
    日被查獲後仍再設非法電臺，甚且有影響飛航安全之情事等一切情狀，量處如主
    文所示之刑，並諭知易科罰金、易服勞役之折算標準，以示懲儆。
四、扣案如附表編號一至十二所示之物，係被告犯電信法第五十八條第一項罪所用之
    電信器材，應依同法第六十條之規定，不問屬於犯人與否，均宣告沒收之。
據上論斷，應依刑事訴訟法第二百九十九條第一項前段，電信法第五十八條第一項、
第二項後段、第六十條，刑法第十一條前段、第五十六條、第一百八十四條第三項、
第五十五條、第四十一條第一項前段、第四十二條第二項，罰金罰鍰提高標準條例第
一條前段、第二條，現行法規所定貨幣單位折算新臺幣條例第二條，判決如主文。
本案經檢察官楊四猛到庭執行職務。
中      華      民      國    九十二    年      四      月      十      日
                                  臺灣板橋地方法院刑事第六庭
                                      法  官  王  士  珮
右正本證明與原本無異。
如不服本判決，應於判決送達後十日內，向本院提出上訴狀。
                                      書記官  廖  婷  璇
中      華      民      國    九十二    年      四      月      十      日
附表：
┌────┬──────────┬────┬────┐
│  編號  │    名稱            │  數量  │  單位  │
├────┼──────────┼────┼────┤
│   一   │ 發射機             │   壹   │   台   │
├────┼──────────┼────┼────┤
│   二   │ 激勵器             │   壹   │   台   │
├────┼──────────┼────┼────┤
│   三   │ ＵＨＦ接收機       │   壹   │   台   │
├────┼──────────┼────┼────┤
│   四   │ 電源供應器         │      │   台   │
├────┼──────────┼────┼────┤
│   五   │ ＵＨＦ天線         │   壹   │   支   │
├────┼──────────┼────┼────┤
│   六   │ 發射天線           │   壹   │   支   │
├────┼──────────┼────┼────┤
│   七   │ 發射機             │   壹   │   台   │
├────┼──────────┼────┼────┤
│   八   │ 激勵器             │   壹   │   台   │
├────┼──────────┼────┼────┤
│   九   │ ＵＨＦ接收機       │   壹   │   台   │
├────┼──────────┼────┼────┤
│   十   │ 電源供應器         │   肆   │   台   │
├────┼──────────┼────┼────┤
│  十一  │ ＵＨＦ天線         │   壹   │   支   │
├────┼──────────┼────┼────┤
│  十二  │ 天線               │   壹   │   支   │
└────┴──────────┴────┴────┘
附錄本案所犯法條全文：
電信法第四十八條
無線電頻率、電功率、發射方式及電台識別呼號等有關電波監理業務，由交通部統籌
管理，非經核准，不得使用或變更；其管理辦法由交通部訂定之。
交通部為有效運用電波資源，對於無線電頻率使用者，應訂定頻率使用期限，並得收
取使用費；其收費標準由交通部訂定之。交通部為整體電信及資訊發展之需要，應對
頻率和諧有效共用定期檢討，必要時並得調整使用頻率或要求更新設備，業者及使用
者不得拒絕或請求補償。但業餘無線電使用者被交通部要求調整使用頻率並更新設備
致發生實際損失者，應付與相當之補償；軍用通信之調整，由交通部會商國防部處理
之。
工業、科學、醫療及其他具有電波輻射性電機及器材有關輻射之管理辦法，由交通部
會商有關目的事業主管機關訂定之。下列無線電頻率之核配，不適用預算法第九十四
條所定拍賣或招標之規定︰
一、軍用、警用、導航、船舶、業餘無線電、公設專用電信、工業、科學、醫療、低
    功率電波輻射性電機、學術實驗、急難救助及其他供公益或公共用途使用之無線
    電頻率。
二、行動通信網路、衛星通信網路、無線廣播電台或無線電視電台等以特定無線電頻
    率之應用為基礎者，其經營許可執照或特許執照依法核發時，不一併核配其網路
    即不能運作之無線電頻率，及為改善上述通信網路區域性通信品質所須增加之無
    線電頻率。
三、固定通信網路無線區○○○○路、衛星鏈路或微波鏈路等，依一定使用條件可重
    覆使用之無線電頻率。
電信法第五十八條
未經許可擅自設置或使用電台發送九千赫至三百秭赫之射頻信息，致干擾無線電波之
合法使用者，處二年以下有期徒刑、拘役或科或併科新台幣六十萬元以下罰金。
違反第四十六條第四項規定設置或使用無線廣播電台或無線電視電台發送射頻信息，
致干擾無線電波之合法使用，或違反第四十八條第一項規定擅自使用或變更無線電頻
率致干擾無線電波之合法使用者，依前項之規定處斷。
違反第四十八條第一項規定，擅自使用或變更無線電頻率未干擾無線電波之合法使用
者，處拘役或科或併科新台幣二十萬元以下罰金。
刑法第一百八十四條
損壞軌道、燈塔、標識或以他法致生火車、電車或其他供水、陸、空公眾運輸之舟、
車、航空機往來之危險者，處三年以上十年以下有期徒刑。
因而致前項之舟、車、航空機傾覆或破壞者，依前條第一項之規定處斷。
因過失犯第一項之罪者，處六月以下有期徒刑、拘役或三百元以下罰金。
從事業務之人，因業務上之過失犯第一項之罪者，處二年以下有期徒刑、拘役或五百
元以下罰金。
第一項之未遂犯罰之。


司法院資訊處製作；財團法人民間司法改革基金會備份。
